臺灣宜蘭地方法院民事判決　　　　　　　　94年度訴字第73號
原　　　告　悠仕股份有限公司
法定代理人　乙○○
訴訟代理人　戊○○
被　　　告　中國農民銀行股份有限公司
法定代理人　丙○○
訴訟代理人　甲○○
　　　　　　丁○○
上列當事人間第三人異議之訴事件，本院於94年8 月24日言詞辯
論終結，判決如下：
    主  文
原告之訴駁回。
訴訟費用由原告負擔。
    事實及理由
一、本件原告起訴之聲明，原係請求本院90年度執字第3548號強
    制執行程序中關於編號2 之部分，應予撤銷。嗣於本院審理
    時，變更聲明為請求被告應給付原告新台幣（下同）905,00
    0元及自受領買賣價款時起，至給付日止，按年息5% 計算之
    利息，其請求仍係主張其為前開執行事件拍賣標的編號2 即
    暫編349號部分之處分權人，核屬民事訴訟法第255條第1 項
    第2 款所規定請求之基礎事實同一之情形，應予准許。又本
    件原告起訴時將被告之法定代理人誤載為黃清吉，然被告法
    定代理人應為丙○○，此有被告提出之財政部92年7 月18日
    台財融（二）字第0922001043號函乙紙在卷可憑，亦經原告
    當庭請求更正，合先敘明。另原告未於最後言詞辯論期日到
    場，核無民事訴訟法第386 條所列各款之事由，依照被告之
    聲請，爰依據同法第385條第1項前段規定，准予一造辯論而
    為判決。
二、原告起訴主張：鈞院90年度執字第3548號強制執行事件，拍
    賣公告之編號2即暫編349號部分，包括廠房、守衛室、儲藏
    槽1 層樓房鋼骨加強磚造物地面層926.69平方公尺及附屬建
    物1 層車棚189.25平方公尺、1層雨遮84.18平方公尺（以下
    簡稱系爭建物），均為原告前於民國87年間向該執行事件債
    務人雄觀實業股份有限公司（以下簡稱雄觀公司）承租坐落
    宜蘭縣冬山鄉○○段建號第96號建物時，為安置自日本進口
    之高壓養生爐及強化門禁安全，經雄觀公司同意後而興建，
    系爭建物屬於原告所有，並非雄觀公司之財產，鈞院執行處
    竟依被告之聲請而予以查封拍賣，並以905,000 元之底價拍
    定，顯屬違法，因系爭建物之拍賣程序業已終結，無法再請
    求撤銷拍賣程序，爰依據強制執行法第15條規定提起第3 人
    異議之訴，並依據民法第179 條不當得利之法律關係請求被
    告返還所受領之價金等語。並聲明：被告應給付原告905,00
    0元及自受領買賣價款時起，至起付日止，按年息5% 計算之
    利息。
三、被告則以：系爭建物雖已拍定，然拍定之價金並未進行分配
    ，被告尚未領取分配款，原告預先請求被告給付前開款項，
    並無理由。且將來給付之訴，應以債權確定存在為要件，原
    告之請求權基礎即強制執行法第15條之第3 人異議權及民法
    第179 條之不當得利請求權，均需以原告確為系爭建物之所
    有權人為前提，然原告是否為系爭建物之所有權人尚有爭議
    ，並不符合債權確定存在之要件，自不得預先請求被告給付
    尚未受領之款項。又將來給付之訴之權利保護要件，應以有
    預為請求之必要為限，原告並未釋明其有何預為請求之必要
    ，聲明顯非適法。另原告未能舉證證明系爭建物確為其所興
    建之事實，而系爭建物屬於未辦保存登記之增建物，已成為
    原建物之一部份，應由雄觀公司取得所有權。況被告既未領
    取任何分配之款項，並未受有任何利益。故原告之請求，顯
    無理由等語，資為抗辯。並聲明：原告之訴駁回。
四、兩造不爭執之事實：
（一）坐落宜蘭縣冬山鄉○○段513、514地號土地及其上同段96
      號建號建物，均為訴外人雄觀公司所有。
（二）系爭建物為未辦保存登記之建物，業經本院90年度執字第
      3548號執行事件核定底價905,000 元進行拍賣，並經第三
      人投標應買。
（三）系爭建物拍賣之價金，尚未經本院執行處製作分配表而進
      行分配程序，被告尚未獲得此部分之價款。
五、得心證之理由：本件之爭點，經兩造同意後，包括程序上及
    實體上之爭點，整理為下述項目：（一）原告提起本件訴訟
    是否為將來給付之訴？是否符合民事訴訟法第246 條之規定
    ？（２）系爭建物是否為原告所興建？（３）系爭建物如為
    原告所興建，是否有獨立之所有權存在？（４）原告依據不
    當得利請求權，請求被告給付905,000 元，是否有理由？以
    下即分別予以說明：
（一）原告提起本件訴訟是否為將來給付之訴？是否符合民事訴
      訟法第246 條之規定？
  １  本件原告訴之聲明，係請求被告給付905,000 元及自受領
      買賣價款時起，至給付日止，按年息5%計算之利息。惟查
      ：本院90年度執字第3548號強制執行程序事件，因參與投
      標人對於該執行事件拍賣之標的包括系爭建物在內，應由
      何人拍定，有所爭議，先後分別具狀向本院執行處聲明異
      議，並經台灣高等法院廢棄本院原先拍定之程序，致目前
      拍定人究屬何人，尚待本院執行處另行依法處理而未確認
      ，且參與投標人對於系爭建物之投標價格，分別為905,00
      0元及910,000元，此經本院調閱前述執行卷宗審核屬實，
      是原告於起訴時，系爭建物究竟係以905,000或及910,000
      元拍定，尚非明確。又前述執行事件，因上開爭議，而致
      系爭建物拍賣之價金，尚未經本院執行處製作分配表而進
      行分配程序，被告尚未獲得此部分價款之事實，亦為兩造
      所不爭，則原告訴請被告給付尚未取得之價款，性質上自
      屬將來給付之訴，先予敘明。
  ２  按請求將來給付之訴，以有預為請求之必要者為限，得提
      起之，為民事訴訟法第246 條所明文。而將來給付之訴，
      以債權已確定存在，僅請求權尚未到期，因到期有不履行
      之虞，為其要件（最高法院86年度台上字第1385號判決意
      旨參照）。查原告係以其為系爭建物之所有權人為前提依
      據而為本件訴之聲明，然系爭建物是否確為原告所興建？
      有無獨立之所有權存在？均尚待兩造進行攻防辯論後始得
      確認，故原告請求之債權是否確定存在，已屬可疑。況被
      告尚未獲得分配而領取到系爭建物之價款，該債權之請求
      權即便屬實，目前亦無從預先認定應以何時作為該請求權
      之履行期，自無從審認是否有到期而不履行之問題。參照
      前述說明，本件請求，並不符合債權確定存在，僅請求權
      尚未到期，因到期有不履行之虞之要件，核與提起將來給
      付之訴之法律規定，有所不符。故原告在系爭建物價款尚
      未確定為多少，亦未經本院執行處製作分配表而分配予被
      告之前，即行提起本訴，顯然欠缺權利保護之必要，應予
      判決駁回。
（二）至其他實體上之3 項爭點，包括：系爭建物是否為原告所
      興建？系爭建物如為原告所興建，是否有獨立之所有權存
      在？原告依據不當得利請求權，請求被告給付905,000 元
      ，是否有理由？因原告請求將來給付之訴並不符合權利保
      護之要件，已如前述說明，則本院自無需再予審認其他爭
      點是否有理由，兩造就此部分相關之攻擊防禦方法及舉證
      ，均不予論述，併此敘明。
六、訴訟費用負擔之依據：民事訴訟法第78條。
中　　華　　民　　國　　94　　年　　9 　　月　　2 　　日
                  臺灣宜蘭地方法院民事庭
                      法　官　林俊廷
正本與原本無異。
如不服本判決應於判決送達後20日內提出上訴狀（須附繕本）。
中　　華　　民　　國　　94　　年　　9　　 月　　7　   日
                      書記官　莊淑茹
